【裁判字號】    89,訴,1695
【裁判日期】    900425
【裁判案由】    偽造文書等
【裁判全文】
臺灣臺北地方法院刑事判決                        八十九年度訴字第一六九五號
    公  訴  人  臺灣臺北地方法院檢察署檢察官
    被      告  乙○○
    選任辯護人  姜明遠
右列被告因偽造文書等案件，經檢察官提起公訴（八十九年度偵字第六三０九號），
本院判決如左：
      主  文
乙○○共同連續以文字公然煽惑他人犯罪，處有期徒刑陸月，如易科罰金以參佰元折
算壹日。扣案之六合彩中獎號碼表共玖拾壹張均沒收。
      事  實
一、乙○○曾於民國七十九年間因妨害秩序罪，經台灣高等法院於民國八十年六月七
    日撤銷改判為有期徒刑七月，減為有期徒刑三月又十五日確定，於八十年七月十
    九日執行完畢。乙○○先後向中華電信股份有限公司台灣北區電信分公司台北南
    區營運處服務中心（下稱中華電信），申請（０二）00000000號、00
    000000號二支市內電話，並徵得甲○○同意後，再於八十三年十二月十九
    日申請（０二）00000000號市內電話（台北市自八十七年一月一日起市
    內電話升碼為八碼），乙○○竟基於共同煽惑犯罪之概括犯意，將前開三支電話
    裝、移機至台北市○○○路○段一五一巷八號一樓，再交由姓名、年籍不詳自稱
    「鄭先生」之成年男子使用，自八十七年三月間某日起至八十八年四、五月間某
    日止，乙○○按期參考六合彩中獎號碼表後，再提供六合彩「明牌」交由「鄭先
    生」在報章刊登前開三支電話及明牌等文字，煽惑不特定人參與六合彩賭博。嗣
    民眾剪報匿名檢舉，經警持搜索票於八十九年五月一日至台北市○○○路○段一
    五七號九樓之六乙○○前女友張秀蓉住處，搜得乙○○所有供報六合彩「明牌」
    所用之六合彩中獎號碼表共九十一張。
二、案經台北市政府警察局大安分局報請台灣台北地方法院檢察署檢察官偵查起訴。
      理  由
一、訊據被告乙○○固坦承申請前開三支市內電話交由「鄭先生」使用，並按期提供
    六合彩明牌予「鄭先生」以前開三支電話通知會員，惟矢口否認有何煽惑犯罪之
    行為，辯稱：伊並不知「鄭先生」將前開三支電話刊登廣告，招募六合彩會員云
    云。經查：
（一）（０二）00000000號、00000000號及00000000號等
      三支市內電話，係被告向中華電信申請使用之電話，而其中00000000
      號及00000000號二支電話原裝機地點為台北市○○○路○段一五一巷
      八號一樓，而00000000號電話於七十九年十一月十九日裝機地點為台
      北市○○○路六一０號十樓六室，於八十一年二月十一日移機至台北市○○○
      路○段一五一巷十五號七樓，再於八十六年七月二十六日移機至台北市○○○
      路○段一五一巷八號一樓等情，業據中華電信查詢函文載敘甚詳，並有市內電
      話裝機申請書在卷可稽。而台北市○○○路○段一五一巷八號一樓裝機地點，
      僅有大樓管理員櫃檯，並無任何房間、桌椅，且該大樓管理員李德生亦陳述該
      處係大樓出入口，並不知有電話裝設，被告並未住在該大樓，也不認識被告等
      情，此有台北市政府警察局大安分局臥龍派出所檢查紀錄表及查訪表各一份在
      卷可參（見偵卷第二十九頁、第三十頁）。而台北市係於八十七年一月一日起
      市內電話升碼為八碼，且前開三支市內電話每月電話費用，均為同一日持單至
      同一收費處所繳費一節，亦據中華電信函覆在卷可參，再對照該匿名檢舉函上
      剪貼而觀，三支電話號碼均為八碼，顯見被告係自八十七年一月以後刊登該六
      合彩廣告甚明。
（二）被告對於中華電信所載前開三支市內電話，裝、移機情形，並不否認，惟辯稱
      ：伊在八十三、四年間早將電話送給「鄭先生」使用云云，經本院提示000
      00000號電話何以能在八十三、四年間送給「鄭先生」後，於八十六年間
      再度移機？被告則表示願坦承犯行，並供稱：伊申請電話給鄭先生做六合彩，
      伊提供明牌給「鄭先生」，鄭先生再去刊登廣告，因為伊之前有該項前科不敢
      出面做，鄭先生賺錢會分紅．．．伊提供明牌至八十八年四、五月左右為止等
      語（見本院九十年三月三十日訊問筆錄）。惟被告於本院審理時則又辯稱：伊
      只知道「鄭先生」要用那三支電話與客戶報明牌，但不知道他去刊登廣告云云
      （見本院九十年四月十七日審判筆錄）。設若被告僅單純提供電話供「鄭先生
      」報六合彩明牌之用，何須處心積慮刻意將前開三支電話或裝機或事後以移機
      方式裝設在前開大樓管理員室？況被告前因妨害秩序案件經台灣高等法院以八
      十年度上易字第二二九三號判決確定，此有判決書一份在卷可參（見偵卷第四
      十五頁），被告對於以登報廣告方式召納六合彩會員，再販售六合彩明牌牟利
      之經營模式，知之甚詳。被告事先將前開三支電話移至大樓管理員處，再參考
      扣案之六合彩開獎號碼表九十一張，按期提供六合彩「明牌」，讓「鄭先生」
      使用前開三支電話連絡會員報「明牌」，豈有不知「鄭先生」將前開三支電話
      刊登廣告之理？是被告翻異前供，顯係卸責之詞，不足為採。
（三）證人甲○○雖於警訊及偵查中均否認曾同意被告以其證件申辦系爭00000
      000市內電話使用，惟其於本院訊問時則證稱：「有無將身分證交給被告使
      用過？）有，好幾年前他要申請房屋貸款，請我做保人，我將身分證及一枚印
      章交給他用。他辦好後，過幾天有還給我」、「（有無申請一支000000
      00電話使用？）沒有」、「（被告有無說要用你名義申請電話？）他在借用
      我的證件辦貸款時，在忠孝東路的華信銀行那邊，曾提及過他公司要用電話，
      想借我名義辦電話」、「（為何在偵查時陳稱被告沒跟你說過要辦電話的事？
      ）當時事隔太久，所以沒有想到。但被告後來有跟我提起這件事，我才想起來
      」（見本院九十年二月二十日訊問筆錄），且被告亦提出向華信銀行貸款之抵
      押權設定書為憑，雖華信銀行忠孝分行以九十年三月八日（九０）忠作字第０
      ０００七號函覆稱該筆設定抵押權資料，因業已結清，無法提供等語，然參照
      證人甲○○於警訊時陳稱：伊當時將身分證借被告辦理貸款，伊當被告之保證
      人等語而論（見偵卷第七頁），證人甲○○既願擔任被告房貸保證人，足見渠
      等關係非比尋常，證人甲○○對於被告以其名義申辦電話之小事，當無拒絕之
      理。況且，證人甲○○初係因犯罪嫌疑人遭警局傳訊並報請檢察官偵辦，其為
      求自保極力撇清與該支電話之關係，事所常見。是證人甲○○經檢察官不起訴
      處分後，於本院訊問時始敢證稱：伊同意被告利用其身分證及印章申辦電話等
      語，應非事後迴護之詞，堪予採信。從而，被告既徵得甲○○同意申辦該支電
      話使用，自無行使偽造私文書之犯行可言。
（四）綜上各節，被告前開辯詞，顯係卸責之詞，委無足取。是本件事證明確，被告
      犯行洵堪認定。
二、核被告所為，係犯刑法第一百五十三條第一款之煽惑他人犯罪罪，被告與自稱「
    鄭先生」成年男子所為前開罪名間，有犯意聯絡及行為分擔，為共同正犯。又被
    告徵得甲○○同意申辦電話使用一節，前已詳述，公訴人認被告此部分事實另涉
    犯刑法第二百十六條、第二百十條被之行使偽造私文書罪嫌，容有誤會，惟公訴
    前人認此部分行使偽造私文書罪嫌與前揭已論罪科刑之部分，有裁判上一罪關係
    已，爰不另為無罪之諭知。查被告先後多次犯行，時間緊接，犯罪構成要件相同
    ，顯係基於概括犯意為之，應依刑法第五十六條連續犯規定論以一罪，並加重其
    刑。爰審酌被告前因販賣六合彩明牌業經法院判刑在案，事隔八年之後又重操舊
    業，再以刊登廣告方式煽惑不特定人參與六合彩賭博，惡性非輕，犯後反覆供詞
    ，態度不佳等情狀，量處如主文所示之刑。又按被告行為後，刑法第四十一條業
    於九十年一月十日經總統公布，並於同年月十二日生效，關於易科罰金適用範圍
    擴大為「最重本刑五年以下有期徒刑之罪，而受六月以下有期徒刑或拘役之宣告
    」，經比較新舊法結果，以修正後之新法對被告較為有利，依刑法第二條第一項
    前段之規定，適用新修正之刑法第四十一條第一項前段規定諭知易科罰金之折算
    標準，以資懲儆。
三、扣案之六合彩中獎號碼表共九十一張，係被告所有之物，業據證人張秀蓉指陳在
    卷可稽，且被告亦供明係參考六合彩中獎走勢供報「明牌」給鄭先生使用等情，
    屬被告所有供犯罪所用之物，爰依刑法第三十八條第一項第二款規定宣告沒收。
    其餘客戶聯絡簿及六合彩手冊（見八十九年度綠保管字第五一九號扣押物品清單
    ），雖屬被告所有之物，惟被告辯稱係前案遺留之物，且尚乏證據證明與本案犯
    罪有何關連性，不為沒收之諭知。
據上論斷，應依刑事訴訟法第二百九十九條第一項前段，刑法第二條第一項前段、第
二十八條、第五十六條、第一百五十三條第一款、第四十一條第一項前段、第三十八
條第一項第二款，罰金罰鍰提高標準條例第一條前段、第二條，判決如主文。
本案經檢察官劉承武到庭執行職務。
中      華      民      國    九十      年      四      月    二十五    日
                              臺灣臺北地方法院刑事第一庭
                                  法    官    傅  中  樂
右正本證明與原本無異。
如不服本判決，應於判決送達後十日內，向本院提出上訴狀。
                                  書 記 官    林  明  龍
中      華      民      國    九十      年      四      月    二十五    日
附論罪科刑依據法條：
刑法第一百五十三條第一款
刑法第一百五十三條
以文字、圖畫、演說或他法，公然為左列行為之一者，處二年以下有期徒刑、拘役或
一千元以下罰金：
一、煽惑他人犯罪者。
二、煽惑他人違背法令，或抗拒合法之命令者。


司法院資訊處製作；財團法人民間司法改革基金會備份。
